臺灣高雄地方法院刑事判決
111年度訴字第76號
公  訴  人  臺灣高雄地方檢察署檢察官
被      告  蔡巧梅


            張桂春


上列被告因傷害案件，經檢察官提起公訴（110年度偵字第22305
號），本院判決如下：
    主  文
蔡巧梅犯傷害罪，處拘役肆拾日，如易科罰金，以新臺幣壹仟元
折算壹日。辣椒水壹瓶沒收。
張桂春無罪。
    事  實
一、蔡巧梅、張桂春都是高雄市○○區○○路000號「尚介青檳榔攤
    」員工，兩人於民國110年8月12日14時55分許（監視器顯示
    時間），在上述檳榔攤店內交班後，因蔡巧梅要求張桂春趕
    快將機車移出，因而引發口角爭執繼而相互叫罵，蔡巧梅竟
    基於傷害之犯意，手持辣椒水瓶朝張桂春頸部噴灑一下，因
    張桂春拿檳榔攤位上之水瓶向她丟擲，認為張桂春打她，就
    再以手中之辣椒水瓶往張桂春臉部持續噴灑，張桂春於是向
    前推撥拉扯蔡巧梅，阻止躲避辣椒水之噴灑，待兩人分開後
    ，蔡巧梅又抬起店內之高腳椅揮向張桂春，為張桂春順勢搶
    下，蔡巧梅隨而從張桂春身後將張桂春一路推撥到店門口倒
    坐地上，又立即抓扯張桂春頭髮，將張桂春拉進檳榔攤儲藏
    室內，繼續拉扯踹打張桂春，致張桂春受有臉部、眼部、頸
    部及右手臂一度化學性灼傷、右膝擦挫傷及左踝挫傷等傷害
    。
二、案經張桂春訴由高雄市政府警察局三民第二分局報請臺灣高
    雄地方檢察署檢察官偵查起訴。
    理  由
壹、有罪部分
一、證據能力部分
　　下列引用之證據資料，因當事人不爭執，依司法院頒「刑事
    判決精簡原則」，得不予說明。
二、實體部分
  ㈠被告蔡巧梅對於上述於交班後因要求張桂春將機車移位問題
    ，與告訴人張桂春相互叫罵，並拿辣椒水瓶向張桂春噴灑，
    及隨手抬起檳榔攤內之高腳椅揮向張桂春，隨後兩人就從檳
    榔攤位旁一路相互推擠扭打到儲藏室內，致張桂春受有臉部
    、眼部、頸部及右手臂一度化學性灼傷、右膝擦挫傷及左踝
    挫傷等事實，都已坦白承認，核與告訴人張桂春之指訴情節
    相符，並有告訴人張桂春提出之診斷證明書，現場監視器錄
    影光碟在卷可稽；並經本院勘驗該錄影光碟屬實，製有勘驗
    筆錄及擷取畫面在卷為憑。
  ㈡核被告蔡巧梅所為，是犯刑法第277條第1項之傷害罪。審酌
    被告僅因細故與告訴人張桂春發生爭執，竟不思理性處理，
    以噴灑辣椒水及動手毆打對方，造成告訴人受有以上傷害，
    應予譴責；並參酌本案發生之原因、告訴人所受傷勢之輕重
    ，被告犯後之態度；及被告自述高職畢業，仍在上述檳榔攤
    工作，月薪約新臺幣25,000元，獨力扶養1小孩等家庭經濟
    狀況；及因張桂春堅持不和解，致無從彌補告訴人損害等一
    切情狀，量處如主文所示之刑，並諭知易科罰金之折算標準
    。
　㈢扣案之辣椒水1瓶，為被告蔡巧梅所有，並供其犯罪所用之物
    ，應依刑法第38條第2項規定宣告沒收。
貳、無罪部分
一、公訴意旨另以：被告張桂春於上述時、地，因交班停車問題
    與蔡巧梅發生爭執過程中，持水瓶砸向蔡巧梅手部，致蔡巧
    梅受有左側前臂挫傷、右側上臂挫傷、前胸壁挫傷、右腹壁
    拉傷等傷害，因認被告張桂春也係涉犯刑法第277條第1項之
    傷害罪嫌。
二、公訴意旨認被告張桂春涉犯以上傷害罪嫌，主要是以告訴人
    蔡巧梅之指述、告訴人提出之診斷證明書、及現場監視器錄
    影光碟、翻拍照片及現場照片為證。而被告張桂春雖不否認
    上述因交班後機車移位問題，與告訴人蔡巧梅相互叫罵，見
    蔡巧梅拿辣椒水噴灑她頸部，憤而隨手拿起檳榔攤位上之水
    瓶砸向蔡巧梅等情，但否認是出於傷害之犯意，辯稱：我是
    出於自我防衛等語。
三、經查：
　㈠被告張桂春於雙方口角爭吵中，有拿手邊水瓶丟擲告訴人之
    事實，已經告訴人蔡巧梅指明，且為被告所不爭執，並有診
    斷證明書及上述現場監視器錄影光碟在卷可稽；而上述該錄
    影光碟也經本院勘驗屬實，製有勘驗筆錄及擷取畫面在卷為
    憑，此部分事實固屬實情。
  ㈡刑法上之防衛行為，只以基於排除現在不法之侵害而不超越
    必要之程度為已足，不以出於不得已之行為為條件；且正當
    防衛，不罰之違法阻卻事由，係以行為人對於現在不法之侵
    害，本於防衛自己或他人之權利意思，在客觀上有時間之急
    迫性，並具備實施反擊予以排除侵害之必要性，且其因而所
    受法益之被害，亦符合相當性之情形，予以實施防衛行為（
    反擊）者，始稱相當（26年渝上字第1520號判例，最高法院
    84年度台上字第3449號判決意旨參照）。
　㈢從以上勘驗現場監視器錄影光碟的畫面顯示：被告張桂春雖
    有於蔡巧梅手持辣椒水瓶向她頸部噴灑後，隨手拿起檳榔攤
    位上之水瓶丟擲蔡巧梅之舉動，但因張桂春突遭對方噴灑辣
    椒水，而有此舉動，衡情應屬一般人之正常反應；何況此時
    兩人之距離不過一步之遠，仍持續相互叫罵中，而蔡巧梅手
    上又握著辣椒水瓶，張桂春有以上丟擲水瓶之舉動，在客觀
    上顯有時間之急迫性，並具備實施反擊予以排除侵害之必要
    性。再來，蔡巧梅於被告向她丟擲水瓶後，就向被告臉部持
    續噴灑辣椒水有3秒之久，過程中，被告雖有推、撥對方之
    舉動，其意應是在阻止或躲避對方辣椒水之攻擊；而當兩人
    分開後，被告轉身蹲下撿拾水瓶時，蔡巧梅竟抬起店內高腳
    椅揮向被告，為被告順勢奪下後，又從被告背後使力將被告
    往店外推擠，直到被告倒坐在地上，仍不罷休，再用雙手抓
    扯被告頭髮，將被告強行拉進檳榔攤儲藏室內繼續抓扯、踹
    打，這過程中，被告雖也有推、撥、拉扯告訴人之舉動，但
    從被告的動作整體觀察，被告顯然也是要阻止及掙脫告訴人
    之強力拉扯，並未見被告有任何主動積極攻擊對方之舉止。
    參考上述判例及判決意旨，本院認被告為阻止告訴人持續向
    其噴灑辣椒水，或掙脫對方之抓扯，而有如上向告訴人丟擲
    水瓶或推（撥）、拉扯告訴人之舉動，其意是在對於現在不
    法之侵害，本於防衛自己之權利所施予之防衛行為，核與正
    當防衛之要件相符，且並未超越必要之程度，依刑法第23條
    規定，被告之行為應屬不罰之行為。既然被告之行為不罰，
    依法自應諭知被告無罪之判決。
據上論斷，應依刑事訴訟法第299條第1項前段、第301條第1項，
判決如主文。
本案經檢察官陳永盛提起公訴；檢察官葉容芳到庭執行職務。
中　　華　　民　　國　　111 　年　　4 　　月　　13　　日
                  刑事第九庭  審判長法  官  毛妍懿
　　　　　　　　　
　　　　　　　　　                  法  官  陳俊宏
　　　　　　　　　
　　　　　　　　　                  法　官  黃三友
以上正本證明與原本無異。
如不服本判決應於收受判決後20日內向本院提出上訴書狀，並應
敘述具體理由。其未敘述上訴理由者，應於上訴期間屆滿後20日
內向本院補提理由書(均須按他造當事人之人數附繕本)「切勿逕
送上級法院」。
中　　華　　民　　國　　111 　年　　4 　　月　　13　　日
                                    書記官  林豐富
　　　　　　　　　　　　　　　　
附錄論罪之法條
刑法第277條第1項　　　　　　　　　　　　　　　　
傷害人之身體或健康者，處5年以下有期徒刑、拘役或50萬元以
下罰金。